臺灣新北地方法院刑事判決
111年度訴字第137號
公  訴  人  臺灣新北地方檢察署檢察官
被      告  楊名揚


選任辯護人  陳冠宇律師
上列被告因違反毒品危害防制條例等案件，經檢察官提起公訴（
110年度偵字第36162、40232、42301號），本院判決如下：
    主  文
乙○○犯如附表一、二各編號所示之罪，各處如附表一、二各編號
罪刑主文欄所示之刑。附表一各編號所示之罪，應執行有期徒刑
參年陸月。附表二各編號所示之罪，應執行有期徒刑拾月。
扣案如附表三編號1所示之物，沒收之；未扣案之犯罪所得新臺
幣伍仟元，沒收之，於全部或一部不能沒收或不宜執行沒收時，
追徵其價額。
    事  實
一、乙○○明知甲基安非他命係毒品危害防制條例第2條第2項第2
    款所列管之第二級毒品，依法不得持有、販賣，並屬藥事法
    第22條第1項第1款所定之禁藥，非經許可，不得轉讓，竟分
    別為下列行為：
㈠、意圖營利，分別基於販賣第二級毒品之犯意，於如附表一編
    號1至3所示之時間、地點，將門號0000000000號（下稱A門
    號，附表一編號1）、0000000000號（下稱B門號，附表一編
    號1）、0000000000號（下稱C門號，附表一編號2、3）之si
    m卡安裝在如附表三編號1所示行動電話作為聯絡工具，以上
    開編號所示之價格及交易方式，販賣甲基安非他命予陳建和
    1次、黃舜泰2次。
㈡、分別基於轉讓禁藥之犯意，於如附表二編號1至4所示之時間
    、地點，將A門號（附表二編號1）、C門號（附表二編號2至
    4）安裝在如附表三編號1所示行動電話作為聯絡工具，以上
    開編號所示方式，轉讓甲基安非他命予陳建和1次、黃舜泰1
    次、江錦隆2次。嗣經警對A、B、C門號實施通訊監察，並於
    民國110年9月16日下午2時35分許，為警持本院核發之搜索
    票至乙○○之新北市○○區○○路00巷0弄0號2樓住處搜索，當場
    扣得如附表三所示之物，而循線查悉上情。　　
二、案經新竹市警察局移送臺灣新北地方檢察署檢察官偵查起訴
    。
    理  由
壹、證據能力部分：
　　按被告以外之人於審判外之陳述，雖不符刑事訴訟法第159
    條之1至第159條之4之規定，而經當事人於審判程序同意作
    為證據，法院審酌該言詞陳述或書面陳述作成時之情況，認
    為適當者，亦得為證據。當事人、代理人或辯護人於法院調
    查證據時，知有第159條第1項不得為證據之情形，而未於言
    詞辯論終結前聲明異議者，視為有前項之同意，刑事訴訟法
    第159條之5定有明文。查本判決所引用具傳聞性質之各項證
    據資料，經本院於審判期日依法踐行調查證據程序，檢察官
    、被告乙○○及辯護人就上開證據之證據能力均未爭執，於言
    詞辯論終結前亦未聲明異議，本院審酌上開證據作成時之情
    狀，並無違法或不當等情形，且與本案相關之待證事實具有
    關聯性，認為以之作為本案之證據亦屬適當，爰依前揭規定
    ，認均應有證據能力。
貳、實體部分：
一、認定犯罪事實所憑之證據及理由：
㈠、事實欄一㈠所示犯行，業據被告於警詢、偵訊及本院審理中坦
    承不諱（偵卷一第266至269、288至290頁，本院卷第85、12
    4頁），核與證人陳建和（偵卷一第105至107、251至253頁
    ）、黃舜泰（偵卷一第257至259頁）於偵查中之證述情節大
    致相符，並有通訊監察譯文（偵卷一第37至39、45至46頁）
    、被告之指認犯罪嫌疑人紀錄表（偵卷一第49至52頁）、新
    竹市警察局刑事警察大隊搜索扣押筆錄、扣押物品目錄表（
    偵卷二第163至168頁）、證人陳建和、黃舜泰之指認犯罪嫌
    疑人紀錄表（偵卷一第109至112、159至162頁）各1份在卷
    可稽，另有如附表三編號1所示之物扣案足證，足認被告之
    任意性自白均與事實相符，得以採信。
㈡、事實欄一㈡所示犯行，業據被告於偵查及本院審理中均坦承不
    諱（偵卷一第31至35、266至269、288至290頁，本院卷第85
    、124頁），核與證人陳建和（偵卷一第251至253頁）、黃
    舜泰（偵卷一第257至259頁）、江錦隆（偵卷二第56至61頁
    ，偵卷一第273至277頁）於偵查中之證述情節大致相符，並
    有通訊監察譯文（偵卷一第38至39、41至45頁）、證人陳建
    和、黃舜泰、江錦隆之指認犯罪嫌疑人紀錄表（偵卷一第10
    9至112、159至162頁，偵卷二第109至112頁）附卷足查，復
    有如附表三編號1所示之物扣案可證，足認被告之任意性自
    白均與事實相符，得以採信。
㈢、按販賣毒品係違法行為，非可公然為之，亦無公定價格，且
    容易分裝並增減份量，而每次買賣之價量，可能隨時依雙方
    關係深淺、資力、需求量及對行情之認知、來源是否充裕、
    查緝是否嚴謹、購買者被查獲時供述購買對象之可能風險之
    評估等情形，而異其標準，非可一概而論；販賣之利得，除
    被告坦承犯行或價量俱臻明確外，委難察得實情，販賣之人
    從價差或量差中牟利之方式雖異，其意圖營利之販賣行為則
    同一。是以因毒品量微價高，取得不易，販賣者率有暴利可
    圖，苟非意圖販賣營利，一般人絕無甘冒被供出來源或被檢
    警查緝法辦之風險，而平價或低價甚或無利益販賣毒品之理
    。衡以被告與本案毒品買受人間皆應非至親，亦乏事證認其
    等係基於無利益而交付他人之目的而取得毒品，實無鋌而走
    險，特意為毒品買受人取得毒品之理。此外，被告於本院審
    理中另供稱：本案販賣毒品我有賺一點點等語（本院卷第85
    、124頁），足見被告就事實欄一㈠所示犯行，有從中賺取量
    差之情形，是其販賣毒品之行為，主觀上應係基於販賣以營
    利之意圖無訛。
㈣、綜此，被告所犯上開犯行之事證已臻明確，洵堪認定。
二、論罪科刑：
㈠、罪名：
 1、按甲基安非他命係毒品危害防制條例第2條第2項第2款所規
    定之第二級毒品，不能非法持有及轉讓，又按甲基安非他命
    雖係第二級毒品，但其亦屬於藥事法所稱之禁藥。而明知為
    禁藥而轉讓者，藥事法第83條亦定有處罰明文。是明知為甲
    基安非他命而轉讓者，其轉讓行為同時該當於毒品危害防制
    條例第8條第2項之轉讓第二級毒品罪及藥事法第83條第1項
    之轉讓禁藥罪，屬法條競合，自應依「重法優於輕法」、「
    後法優於前法」、「特別法優於普通法」等法理擇一處斷，
    以免評價過當。而藥事法第83條第1項轉讓禁藥罪之法定本
    刑即「7年以下有期徒刑，得併科新臺幣5,000萬元以下罰金
    」，較毒品危害防制條例第8條第2項轉讓第二級毒品罪之法
    定本刑即「6月以上5年以下有期徒刑，得併科新臺幣70萬元
    以下罰金」為重，是轉讓甲基安非他命除轉讓達一定數量（
    依行政院98年11月20日院臺法字第0980073647號令修正訂定
    之「轉讓毒品加重其刑之數量標準」第2條第1項第2款規定
    ，轉讓第二級毒品達淨重10公克以上）、或成年人對未成年
    人為轉讓行為、或明知為懷胎婦女而對之為轉讓行為，依毒
    品危害防制條例第8條第6項、第9條各有加重其刑至二分之
    一之特別規定，而應依各該分則加重規定處罰者外，均應依
    藥事法第83條第1項之規定處罰（最高法院109年度台上大字
    第1089號刑事裁定意旨參照）。查被告於如事實欄一㈡即附
    表二所示犯行，轉讓予證人陳建和、黃舜泰、江錦隆之甲基
    安非他命之淨重均未達10公克以上，自無適用毒品危害防制
    條例第8條第6項加重其刑之必要。又被告為如事實欄一㈡即
    附表二所示行為時，證人陳建和、黃舜泰、江錦隆均已係成
    年人，有證人陳建和、黃舜泰、江錦隆之個人戶籍資料查詢
    結果附卷可考（偵卷一第119、169頁，本院卷第115頁），
    自亦無庸依同條例第9條之規定加重其刑，揆諸前揭說明，
    如事實欄一㈡即附表二所示犯行應優先適用藥事法規定處斷
    。
 2、是核被告如事實欄一㈠即附表一所為，均係犯毒品危害防制
    條例第4條第2項之販賣第二級毒品罪；如事實欄一㈡即附表
    二所為，均係犯藥事法第83條第1項之轉讓禁藥罪。
㈡、罪數：
 1、被告於如事實欄一㈠即附表一各編號所示各次持有甲基安非
    他命後進而販賣，其各次持有之低度行為均應為其販賣之高
    度行為所吸收，俱不另論罪。
 2、被告所犯如事實欄一㈠、㈡即附表一、二各編號所示各罪間，
    犯意各別，行為互殊，應予分論併罰。
㈢、刑之減輕事由：
 1、毒品危害防制條例第17條第2項：
　　按犯毒品危害防制條例第4條至第8條之罪於偵查及歷次審判
    中均自白者，減輕其刑，毒品危害防制條例第17條第2項定
    有明文。另按行為人轉讓同屬禁藥之第二級毒品甲基安非他
    命（未達法定應加重其刑之一定數量）予成年人（非孕婦）
    ，依重法優於輕法之原則，擇較重之藥事法第83條第1項轉
    讓禁藥罪論處，如行為人於偵查及歷次審判中均自白，仍應
    適用毒品危害防制條例第17條第2項規定減輕其刑。（最高
    法院109年度台上大字第4243號裁定意旨參照）。查被告就
    其所為如事實欄一㈠、㈡即附表一、二各編號所示之犯行，於
    偵查及審理時均自白不諱，已如前述，參照前述說明，爰依
    毒品危害防制條例第17條第2項規定，均減輕其刑。
 2、刑法第59條：
    按刑法第59條之酌量減輕其刑，必於犯罪之情狀，在客觀上
    足以引起一般同情，認為即予宣告法定最低度刑期猶嫌過重
    者，始有其適用（最高法院51年台上字第899號判例意旨參
    照）。而同為販賣毒品之人，其原因動機不一，犯罪情節未
    必盡同，或有大宗運輸者，亦有中、小之分，其販賣行為所
    造成危害社會之程度自屬有異，法律科處此類犯罪，所設之
    法定最低本刑卻相同，不可謂不重。於此情形，倘依其情狀
    處以相當之有期徒刑，即足以懲儆，並可達防衛社會之目的
    者，自非不可依客觀之犯行與主觀之惡性二者加以考量其情
    狀，是否有可憫恕之處，適用刑法第59條之規定酌量減輕其
    刑，期使個案裁判之量刑，能斟酌至當，符合比例原則。經
    查，被告所犯販賣第二級毒品犯行，對象僅有2人，所販賣
    之數量不多，賺取之利益亦少，犯罪情節難與大盤或中盤毒
    梟者相提併論，主觀惡性亦有明顯不同。故衡之上情，倘處
    以販賣第二級毒品罪之法定最低刑度，仍屬情輕而法重，堪
    認被告上開犯行之犯罪情狀客觀上足以引起一般同情，有顯
    可憫恕之情形，爰依刑法第59條之規定予以酌減其刑，並遞
    減其刑。
㈣、量刑審酌：
    爰審酌被告明知國家對於查緝毒品相關犯罪禁令甚嚴，且一
    般施用者為圖購買毒品解癮，往往不惜耗費鉅資以致散盡家
    財，非但可能連累親友，甚或鋌而走險實施各類犯罪，對社
    會治安造成潛在風險甚鉅，則流毒所及，非僅多數人之生命
    、身體受其侵害，社會、國家之法益亦不能倖免，當非個人
    一己之生命、身體法益所可比擬，且被告自承曾有施用毒品
    之惡習（本院卷第85頁），應深知施用毒品之害處，戒除毒
    癮之不易，一旦染上毒癮，不僅戕害個人身心健康，亦造成
    家人之痛苦，且深陷毒癮者可能為以金錢換取毒品進而為其
    他不法行為，造成社會治安敗壞之源頭，仍無視上情，販賣
    毒品及轉讓禁藥予他人，形同由國家社會人民為其個人不法
    利益付出龐大代價，誠應非難。惟考量被告犯後坦承犯行，
    態度尚佳。再衡酌被告各次販賣毒品之價量（新臺幣【下同
    】1,000元或2,000元）、販賣毒品及轉讓禁藥之動機、目的
    、手段、素行（參本院卷第19至44頁之臺灣高等法院被告前
    案紀錄表，被告前有販賣、施用毒品之前案紀錄）；兼衡被
    告自述國中畢業之教育程度、目前從事大樓鑽芯取樣之技師
    工作、家中有母親、太太、子女，其為家中經濟來源之生活
    狀況（本院卷第126頁）等一切情狀，分別量處如附表一、
    二各編號罪刑主文欄所示之刑。並酌以被告所犯各次販賣第
    二級毒品、轉讓禁藥犯行之時間接近（販賣毒品均係於110
    年5月至6月間為之，轉讓禁藥則係於110年5月至8月間為之
    ），販賣毒品及轉讓禁藥對象人數（販賣第二級毒品予2人
    ，共3次；轉讓禁藥予3人、共4次），且分別出於相同之犯
    罪動機，侵害同一種類法益，足見數罪對法益侵害之加重效
    應不大，如以實質累加之方式定應執行刑，則處罰之刑度顯
    將超過其行為之不法內涵，而違反罪責原則，考量因生命有
    限，刑罰對被告造成之痛苦程度，係隨刑度增加而生加乘效
    果，而非以等比方式增加，是以隨罪數增加遞減其刑罰之方
    式，當足以評價被告行為之不法性之法理（即多數犯罪責任
    遞減原則）。爰參酌上情及考量刑罰手段之相當性，就附表
    一所示不得易服社會勞動部分，及附表二所示得易服社會勞
    動部分，分別定應執行之刑如主文所示。
三、沒收：
㈠、未扣案之販毒價金：
    按犯罪所得，屬於犯罪行為人者，沒收之；前二項之沒收，
    於全部或一部不能沒收或不宜執行沒收時，追徵其價額，刑
    法第38條之1第1項前段、第3項分別定有明文。查被告如附
    表一各編號所示毒品交易實際收取之價金（合計5,000元）
    ，核均屬被告因販毒所得之財物，雖未扣案，仍應宣告沒收
    之，於全部或一部不能沒收或不宜執行沒收時，追徵其價額
    。
㈡、供犯罪所用之物：
    查扣案如附表三編號1所示之行動電話1具（內含C門號sim卡
    1張），係被告所有，且係供其犯如附表一、二各編號所示
    之罪所用之物等節，業據被告供承在卷（本院卷第85頁），
    並有上開通訊監察譯文可憑，足證確屬供被告犯上開各罪所
    用之物，應分別依毒品危害防制條例第19條第1項（販賣甲
    基安非他命部分）、刑法第38條第2項前段（轉讓禁藥部分
    ）之規定，宣告沒收之。
㈢、其餘扣案物品：
    扣案如附表三編號2至4所示之物，雖均為被告所有，然被告
    供稱：扣案的海洛因、甲基安非他命是我施用剩下的等語（
    本院卷第85頁），檢察官並表示扣案之毒品將另於被告施用
    毒品案件處理等語（起訴書第3頁），亦無證據證明上開扣
    案物品與被告本案販賣第二級毒品或轉讓禁藥犯行有關，爰
    均不於本案宣告沒收，應由檢察官另為適法之處理。
據上論斷，應依刑事訴訟法第299條第1項前段，判決如主文。
本案經檢察官甲○○提起公訴，檢察官簡志祥到庭執行職務。
中　　華　　民　　國　　111 　年　　5 　　月　　17　　日
                  刑事第十四庭  審判長法  官  王榆富

                                      法  官  梁家贏

                                      法  官  鄭琬薇
上列正本證明與原本無異。
如不服本判決，應於判決送達後20日內敘明上訴理由，向本院提
出上訴狀 (應附繕本) ，上訴於臺灣高等法院。其未敘述上訴理
由者，應於上訴期間屆滿後20日內向本院補提理由書「切勿逕送
上級法院」。
                                      書記官   陳鴻慈
中　　華　　民　　國　　111 　年　　5 　　月　　18　　日
附表一（販賣第二級毒品）：
編號 購毒者 販賣時間 販賣地點 交易過程 罪刑主文 1（起訴書附表編號2） 陳建和 110年5月7日上午10時10分許 新北市○○區○○路○○號「阿成」友人之住處 乙○○於110年5月7日上午6時34分至上午10時10分許，以A、B門號與陳建和聯絡交易甲基安非他命事宜後，乙○○即於左列時、地交付甲基安非他命1包（0.5公克）予陳建和，陳建和則交付1,000元予乙○○。 【通訊監察譯文見偵卷一第45至46頁編號2-2-1至2-2-3】  乙○○販賣第二級毒品，處有期徒刑貳年捌月。 2（起訴書附表編號3） 黃舜泰 110年6月1日晚上8時34分許 乙○○之新北市○○區○○路00巷0弄0號2樓住處 乙○○於110年6月1日晚上8時17分至34分許，以C門號與黃舜泰聯絡交易甲基安非他命事宜後，乙○○即於左列時、地交付甲基安非他命1包（1公克）予黃舜泰，黃舜泰則交付2,000元予乙○○。 【通訊監察譯文見偵卷一第37至38頁編號3-1-1至3-1-3】  乙○○販賣第二級毒品，處有期徒刑貳年玖月。 3（起訴書附表編號5） 黃舜泰 110年6月10日某時許 同上 乙○○於110年6月10日某時許，以C門號與黃舜泰聯絡交易甲基安非他命事宜後，乙○○即於左列時、地交付甲基安非他命1包（1公克）予黃舜泰，黃舜泰則交付2,000元予乙○○。 【通訊監察譯文見偵卷一第39頁編號3-3-1至3-3-2】  乙○○販賣第二級毒品，處有期徒刑貳年玖月。 
附表二（轉讓禁藥）：
編號 受讓者 轉讓時間 轉讓地點 轉讓過程 罪刑主文 1（起訴書附表編號1） 陳建和 110年5月4日晚上9時32分許 新北市○○區○○路○○號「阿成」友人之住處 乙○○於110年5月4日晚上7時49分至晚上9時32分許，以A門號與陳建和聯絡轉讓甲基安非他命事宜後，乙○○即於左列時、地無償轉讓甲基安非他命0.2公克予陳建和。 【通訊監察譯文見偵卷一第44至45頁編號2-1-1至2-1-2】 乙○○犯藥事法第八十三條第一項之轉讓禁藥罪，處有期徒刑參月。 2（起訴書附表編號4） 黃舜泰 110年6月5日晚上7時12分至20分許 乙○○之新北市○○區○○路00巷0弄0號2樓住處 乙○○於110年6月5日晚上7時12分至20分許，以C門號與黃舜泰聯絡轉讓甲基安非他命事宜後，乙○○即於左列時、地無償轉讓甲基安非他命0.3公克予黃舜泰。 【通訊監察譯文見偵卷一第38至39頁編號3-2-1至3-2-2】 乙○○犯藥事法第八十三條第一項之轉讓禁藥罪，處有期徒刑參月。 3（起訴書附表編號6） 江錦隆 110年7月30日中午12時19分許 同上 乙○○於110年7月30日中午11時57分至中午12時19分許，以C門號與江錦隆聯絡轉讓甲基安非他命事宜後，乙○○即於左列時、地無償轉讓甲基安非他命2公克予江錦隆。 【通訊監察譯文見偵卷一第41至42頁編號4-1-1至4-1-3】 乙○○犯藥事法第八十三條第一項之轉讓禁藥罪，處有期徒刑肆月。 4（起訴書附表編號7） 江錦隆 110年8月13日下午2時5分許 同上 乙○○於110年8月13日下午1時49分至下午2時5分許，以C門號與江錦隆聯絡轉讓甲基安非他命事宜後，乙○○即於左列時、地無償轉讓甲基安非他命2公克予江錦隆。 【通訊監察譯文見偵卷一第43頁編號4-3-1至4-3-2】 乙○○犯藥事法第八十三條第一項之轉讓禁藥罪，處有期徒刑肆月。 
附表三（扣案物）：
編號 扣案物 備註 1 行動電話1具（含C門號sim卡1張） 被告所有，供其犯如附表一、二各編號所示犯行所用之物。 2 甲基安非他命4包（含包裝袋4只） ☆台灣尖端先進生技醫藥股份有限公司毒品原物鑑定實驗室毒品證物鑑定分析報告（偵卷一第297至303頁）。 ☆驗前淨重共1.696公克，驗後淨重共1.688公克，均檢出甲基安非他命成分。 ☆被告供稱係施用所剩餘之毒品，檢察官亦表示將於被告施用毒品案件處理（起訴書第3頁），無事證認與本案相關。 3 海洛因4包及袋子1個 被告供稱係施用所剩餘之毒品，檢察官亦表示將於被告施用毒品案件處理（起訴書第3頁），無事證認與本案相關。 4 玻璃球組2個 無事證認與本案相關。 
附件：卷宗名稱及代號索引
編號 卷宗名稱 代號 1 111年度訴字第137號卷 本院卷 2 110年度偵字第36162號卷 偵卷一 3 110年度偵字第42301號卷 偵卷二 4 110年度他字第4407號卷 他卷 
附錄本案論罪科刑之法條：
◎毒品危害防制條例第4條第2項
製造、運輸、販賣第二級毒品者，處無期徒刑或10年以上有期徒
刑，得併科新臺幣1千5百萬元以下罰金。
◎藥事法第83條第1項
明知為偽藥或禁藥，而販賣、供應、調劑、運送、寄藏、牙保、
轉讓或意圖販賣而陳列者，處7年以下有期徒刑，得併科新臺幣5
千萬元以下罰金。